臺灣高等法院刑事判決　　　　　　　　94年度上訴字第3541號
上　訴　人　臺灣板橋地方法院檢察署檢察官
被　　　告　乙○○（原名徐國城）
指定辯護人　本院公設辯護人　甲○○
上列上訴人因被告違反毒品危害防制條例案件，不服臺灣板橋地
方法院九十三年度訴字第一三四號，中華民國九十四年九月一日
第一審判決（起訴案號：臺灣板橋地方法院檢察署九十一年度偵
字第三三六五號），提起上訴，本院判決如下：
    主  文
上訴駁回。
    理  由
一、公訴意旨略以：被告乙○○基於意圖販賣第二級毒品安非他
    命之犯意，持有第二級毒品安非他命，嗣經警方於民國九十
    一年二月三日四時許，在臺北縣三重市○○路○段九九巷十
    五號前由其所駕駛車牌號碼為Ｐ七─一三○六號自用小客車
    內查獲，並扣得其意圖販賣而持有之安非他命四包（淨重二
    四點一五公克）、電子秤乙個、分裝袋三十七個及吸食器二
    個等情，因認被告涉犯毒品危害防制條例第五條第二項之意
    圖販賣而持有第二級毒品罪嫌。
二、公訴人認為被告乙○○涉犯意圖販賣而持有第二級毒品罪嫌
    ，係以被告於警詢中之自白、證人即同時獲案之吳英豪於偵
    查中之證述、臺北縣政府警察局新莊分局搜索扣押筆錄、內
    政部警政署刑事警察局鑑驗驗通知書、扣案電子秤乙個、分
    裝袋三十七個以及安非他命四包（淨重二十四點一五公克，
    起訴書漏植此項證據方法，經檢察官於本院審判中補充之）
    等，為其論據。
三、訊之被告乙○○堅詞否認有何持有第二級毒品或意圖販賣而
    持有毒品之犯行，辯稱：案發時被告乘坐之上開汽車係被告
    與吳英豪一起向友人所借；案發當日凌晨一、二時許，先由
    被告駕駛上開汽車自臺北縣泰山鄉黎明工專載送友人即綽號
    「高仔」之男子至位於泰山鄉之憲兵學校後，再駛至臺北縣
    板橋市南雅夜市接載吳英豪與其女友至臺北市，其後即由吳
    英豪駕駛該車搭載被告擬將汽車返還，卻於上開查獲地點為
    警查獲；扣案毒品及物品均在該車上右前座位下方起出，並
    非被告伊所持有；至於警詢時之自白持有扣案之安非他命，
    實係被告迫於警察之脅迫始承認，並依警察寫好之筆錄陳述
    云云。
四、按犯罪事實應依證據認定之，無證據不得認定犯罪事實，刑
    事訴訟法第一百五十四條第二項定有明文。同法第一百五十
    六條復規定：被告之自白，非出於強暴、脅迫、利誘、詐欺
    、疲勞訊問、違法羈押或其他不正之方法，且與事實相符者
    ，得為證據，且被告或共犯之自白，不得作為有罪判決之唯
    一證據，仍應調查其他必要之證據，以察其是否與事實相符
    。又認定犯罪事實所憑之證據，雖不以直接證據為限，間接
    證據亦包括在內，然而無論直接或間接證據，其為訴訟上之
    證明，須於通常一般之人均不致有所懷疑，而得確信其為真
    實之程度者，始得據為有罪之認定，倘其證明尚未達到此一
    程度，而有合理之懷疑存在時，事實審法院在心證上無從為
    有罪之確信，自應為無罪之判決。
五、被告未經許可而持有扣案安非他命之認定：
（一）被告於前揭時、地，搭乘由吳英豪所駕駛之前開汽車，經
      警方在汽車內當場起獲安非他命四包（淨重二四點一五公
      克，驗後淨重為二十三點八公克）、電子秤乙個、分裝袋
      三十七個及吸食器二個等物品之事實，為被告所不否認。
      核與證人即本案之查獲員警陳孝忠、徐新民於原審所為之
      證述相符，並有上開扣案物品可稽。扣案之結晶四包，經
      內政部警政署刑事警察局鑑定結果，均呈甲基安非他命陽
      性反應，總淨重二四點一五公克，驗後淨重為二十三點八
      公克之事實，亦有該局之鑑驗通知書可為佐證（見偵續卷
      二三頁）。足見扣案物品確屬安非他命。
（二）被告於獲案後之第一次警詢時，坦承扣案物品均為其所有
      （見偵三三六五號卷八頁至第九頁）。被告雖於第二次警
      詢時否認持有扣案物品，辯稱扣案物均為吳英豪所有，伊
      於第一次警詢時坦承持有毒品，係因慮及吳英豪素無前科
      ，為不使其留下污點乃由自己一肩扛下，不意吳英豪將本
      案責任推得一乾二淨而置身事外，伊遂認無再迴護吳英豪
      之必要，事實上是吳英豪販賣及施用毒品云云（見同上偵
      卷第十頁）。實則，吳英豪於警方初詢時供稱：我不知道
      徐國城持有扣案物品（見同上偵卷第十二頁反面），亦即
      並未指控扣案毒品係被告所有。迨至被告接受警方第二次
      詢問並指述扣案物係吳英豪所有後，吳英豪始接受警方之
      第二次詢問，並於獲悉被告之上開指控後，始改稱：徐國
      城說謊，警方查獲之物，均係徐國城所有，並稱：昨晚並
      非整晚與徐國城在一起，途中我曾與女友去逛街，徐國城
      一人單獨駕車離去，可能亦是去拿安非他命等語（同上偵
      卷第十四頁）。依上所述，可知被告所辯係因不滿吳英豪
      將本案責任推得一乾二淨、置身事外，才不再迴護吳英豪
      云云，與事實不符。不僅如此，被告於其後之檢察官訊問
      及原審法院審理時又改稱扣案物可能是其友人「高仔」下
      車時所遺留（同上偵卷第二二、二三頁、偵續卷第十七頁
      至第十八頁、原審九十三年八月五日、九十四年八月十八
      日筆錄）。亦即被告就扣案物究係何人所有，前後所述反
      覆，已見其情虛。
（三）被告雖辯稱：第一次警詢筆錄純粹是警察自己寫的，寫好
      叫我簽一簽，他們要趕快送，說我這樣的口供如果不滿意
      ，可以到原審翻供；又稱：我那時有吸食安非他命，精神
      也不太好等語（見本院卷第二六、二七頁）。然被告於原
      審訊問時已坦承：「在警詢第一份筆錄中所言確實有講過
      ，但是警察叫我這樣說」（見原審卷第一三三頁）。於本
      院詢以：「第一次筆錄裡面，你承認扣案物是你所有，也
      是警察寫完以後再叫你唸筆錄嗎？」時，答稱：「不是」
      （見本院卷第二七頁）。足見第一次警詢筆錄中有關被告
      坦承扣案物係其所有之記載，係依被告之供述，被告所辯
      純粹是警察寫的云云，顯不可採。被告雖辯稱：是警察叫
      我這樣說的云云。然被告有多次前科，其於警方詢問時應
      如何應對、答詢，應極有經驗，豈會因警方之教導而任意
      供述？其次，警方對被告詢問時之錄音帶，雖因附入被告
      施用毒品之另案，並因該案簽結，案卷業已歸檔，致卷附
      之警詢錄音帶因而亦依規定銷燬（此經公訴人於原審審理
      時陳明在卷），而無從再調查。然警方對被告詢問時均依
      法錄音；警詢筆錄均係在被告在自由意志之陳述下所錄製
      ，警方並未要求應為如何之陳述等情，已經證人即被告先
      後兩次警詢筆錄製作人陳孝忠、徐新民到庭證述一致（見
      原審九十四年三月四日審判筆錄）。且卷內之二份警詢筆
      錄，被告在第一份筆錄內自白犯罪，在第二份筆錄則否認
      犯罪並堅指扣案物係吳英豪所有供販賣及施用；兩份筆錄
      製作之時間僅間隔二小時，若被告於第一次警詢時之陳述
      ，非出於自由意志，何以於二小時後，又可以任意陳述？
      綜上所述被告之警詢錄音帶，雖已未留存，然基於上述之
      說明，被告於警詢時，並無不能自由陳述之情形，即警詢
      筆錄，並無不能為證據之情形。
（四）應附帶一提者，被告在第一審之辯護人雖謂：吳英豪警詢
      中之供述係被告以外之人於審判外所為之陳述，原則上不
      得作為據云云。然被告於本院訊以：就吳英豪等之供述，
      有無認為不能當做證據者時，明確表示無意見（見本院卷
      第二八頁）。亦即被告就吳英豪在警詢時之供述係被告以
      外之人於審判外所為之陳述，知之甚明，然其於本院訊問
      證據能力之有無時，並未表示異議。且比較被告於警方詢
      問時，並無不能自由陳述之情形，吳英豪之警詢筆錄，當
      亦無其他不法取供之情形，本院認為吳英豪係與被告同時
      獲案之人，吳英豪所為之供述應得做為證據。
（五）綜上所述，被告於警時之供述，並無不能作為證據之情形
      ；且扣案物品係在被告乘坐之坐位下起獲之事實，並為被
      告所不否認；被告於初獲案時坦承持有本案毒品，其後就
      毒品之來源之供述，則反覆不一，足見其情虛。本院綜合
      上情，認為扣案物品係被告所有，足可認定。
六、並無證據證明被告係基於販賣圖利之意圖而持有扣案之安非
    他命：
（一）查被告雖於警詢中供承：扣案安非他命係為販售不特定人
      之用，每一公克分裝為乙袋，以每袋一千元之價格出售等
      語（見偵卷第八頁反面）。亦即被告似自白意圖販賣而持
      有本案之安非他命。然此項主觀犯意之自白，依刑事訴訟
      法第一百五十六條第二項之規定，仍不得作為有罪判決之
      唯一證據，仍應調查其他必要之證據，以察其是否與事實
      相符。
（二）經查，被告被查獲持有安非他命，客觀上僅能證明被告持
      有之事實，至於被告持有該等安非他命主觀上究係基於單
      純持有、預備施用、意圖販賣之犯意抑或有其他目的，仍
      待審認。次查，扣案物中雖尚有分裝袋三十七個及電子磅
      秤乙個等物；該等物品在客觀上固可作為為秤重分裝毒品
      出售之用；然該等物品亦可作為施用毒品者購入後，基於
      便利日後施用毒品之目的而將毒品秤重分裝之用；亦可能
      是購買者為確認購買之份量，以免被訛詐而持有電子秤。
      況被告於警詢時自白意圖販賣而持有之同時，亦陳稱扣案
      電子秤、分裝袋等物係供其自己吸食使用等語（見同上偵
      卷第八頁反面）。而被告獲案後所採集尿液經送鑑定結果
      ，呈安非他命類陽性反應之事實，亦有臺灣檢驗科技股份
      有限公司出具之濫用藥物尿液檢驗報告及臺北縣政府警察
      局偵辦毒品危害防制條例案被移送人姓名代碼對照表可稽
      （見同上偵第三五、三六頁），並有被告所有供施用安非
      他命所用之吸食器二組可參。足證被告於查獲當時有施用
      第二級毒品安非他命之習行。再者，同時獲案之吳英豪於
      偵查中固指稱扣案安非他命係被告持有，然始終未指證被
      告係基於如何之主觀犯意而持有，亦即，證人吳英豪之證
      述，無從為不利被告之證據。況扣案安非他命之淨重為二
      四點一五公克，數量僅四包；吳英豪甚且於警詢及檢察官
      訊問時供稱：汽車是我向朋友借的，當時我和徐國城開車
      返回朋友住處，正在門口等候朋友時，即遭警方逮捕等語
      （見偵卷第十二頁反面、第二二頁反面）；其於第一、二
      次警詢時且均供稱：不知徐國城持有或販賣安非他命（同
      上偵卷第十二頁反面、第十四頁反面）。亦即依被告被查
      獲持有安非他命之前及被查獲時之客觀情形觀之，並無證
      據證明被告有任何意欲販賣之意圖之顯現。在別無其他積
      極證據補強之情形下，實不能僅以被告持有安非他命、分
      裝袋、電子秤等物，即推認被告係意圖販賣而持有本案之
      毒品。
七、本案應諭知不受理理由：
（一）依上所述，雖無證據證明被告係基於販賣圖利之意圖而持
      有扣案之安非他命，而不得論以意圖販賣而持有第二級毒
      品之罪。然被告確有施用安非他命之事實；被告獲案時之
      尿液經送檢驗之結果，呈安非他命之陽性反應之事實，均
      如前述。而被告因施用安非他命之犯行，前經送勒戒處所
      觀察、勒戒後，因無繼續施用毒品之傾向，而由臺灣板橋
      地方法院檢察署檢察官依修正前毒品危害防制條例第二十
      條第二項之規定，於九十一年一月三十一日以九十年度偵
      字第四五九四號為不起訴處分，於九十一年二月六日公告
      生效確定之事實。有不起訴處分書及檢察官之簽呈可按（
      見原審卷第三三七、三三八頁）。而被告因本件獲案後，
      除經檢察官就被告所涉意圖販賣而持有第二級毒品部分提
      起本件公訴外，尚就被告所涉施用第二級毒品安非他命之
      犯行部分另行分案而以九十一年度毒偵字第六五七號案件
      偵查，檢察官並於九十一年三月二十五日以被告此次施用
      第二級毒品犯罪時間在上開不起訴處分公告日期之前，為
      該不起訴處分效力所及，而逕將被告所涉施用第二級毒品
      犯罪部分予以簽結，此有上開不起訴處分書、檢察官之簽
      呈可稽。亦即檢察官係以被告此次施用第二級毒品犯行與
      上開經不起訴處分之施用第二級毒品犯行具連續犯之裁判
      上一罪關係，為該不起訴處分效力所及而予以簽結。
（二）次按，施用毒品之犯罪行為人施用前後持有毒品之行為，
      屬低度行為，應為施用之高度行為所吸收，而不另論罪。
      且對於施用毒品之行為因觀察勒戒或強制戒治之結果而依
      毒品危害防制條例之規定由檢察官為不起訴處分後，亦不
      再就持有毒品行為另為訴追。此係因行為人施用毒品之犯
      行因觀察勒戒或強制戒治之結果而依毒品危害防制條例之
      規定就施用部分為不起訴處分者，其行為本質上仍構成犯
      罪，僅因毒品危害防制條例之特別規定而產生在訴訟程序
      上不予訴追之效果，並非因犯罪嫌疑不足而不起訴，性質
      上仍有犯罪行為之認定。亦即行為人施用毒品犯行因觀察
      勒戒或強制戒治之結果而依毒品危害防制條例之規定就施
      用部分為不起訴處分者，其不起訴處分之內涵實已包括持
      有之行為。被告於本件查獲時施用第二級毒品之行為，既
      已被前述不起訴處分所涵蓋，且其持有扣案安非他命毒品
      部分並無刑事訴訟法第二百六十條所定得再行起訴之情形
      ，自不得再行起訴。公訴人就曾為不起訴處分之案件，違
      反刑事訴訟法第二百六十條之規定，再行起訴，依同法第
      三百零三條之規定，自應諭知不受理之判決。本案既應為
      不受理之判決，則扣案第二級毒品安非他命安非他命四包
      （淨重二四點一五公克，驗後淨重為二十三點八公克），
      雖係查獲之毒品，依毒品危害防制條例第十八條第一項前
      段之規定，不問是否屬與犯人與否，均應沒收銷燬。然基
      於主刑從刑不可分之原則，主刑既不存在，沒收從刑部分
      亦因無所附麗而不得於本件判決主文併為宣告。至於扣案
      之電子秤乙個、分裝袋三十七個及吸食器二個等物，並非
      法定應義務沒收之違禁物品，亦無從於本件不受理判決宣
      告沒收，併此敘明。
八、本件上訴應駁回之理由：檢察官上訴，略以：被告於警詢時
    已有自白；且依扣案毒品之數量，可供被告施用，亦可供販
    賣；而施用毒品者持有之分裝袋、電子秤者，可作為販賣之
    用，豈能謂均專供施用而排除供販賣之可能？惟上訴人所指
    上情，已經本院論述如前，本案確無其他補強證據足以證明
    被告持有安非他命之目的在販賣圖利。實不能僅以被告持有
    數量較多之安非他命，併同時持有分裝袋、電子秤等物，即
    推認被告係意圖販賣而持有。原審判決基於相同之理由，諭
    知不受理判決，本院經核並無違誤，檢察官上訴為無理由，
    應予駁回。
據上論斷，應依刑事訴訟法第三百六十八條，判決如主文。
本案經檢察官侯千姬到庭執行職務。
中　　華　　民　　國　　94　　年　　12　　月　　6 　　日
　　　　　　　　　刑事第十七庭  審判長法　官  鄭 文 肅
　　　　　　　　　　　　　　　　　    法　官  蘇 隆 惠
　　　　　　　 　 　　　　　　　　　　法　官  林 瑞 斌
以上正本證明與原本無異。
如不服本判決，應於收受送達後十日內向本院提出上訴書狀，其
未敘述上訴之理由者並得於提起上訴後十日內向本院補提理由書
（均須按他造當事人之人數附繕本）。
被告不得上訴。
                                      書記官  陳 思 云
中　　華　　民　　國　　94　　年　　12　　月　　6 　　日
